【裁判字號】    99,司,98
【裁判日期】    990331
【裁判案由】    認可公司債債權人會議決議
【裁判全文】
臺灣士林地方法院民事裁定  99年度司字第98號
聲  請  人  元大商業銀行股份有限公司
法定代理人  乙○○
相  對  人  台灣高速鐵路股份有限公司
法定代理人  甲○○
代  理  人  梁  志律師
上列當事人請求認可公司債債權人會議決議事件，本院裁定如下
：
    主      文
台灣高速鐵路股份有限公司於民國九十九年二月八日召開之九十
六年第一次國內有擔保指定用途普通公司債債權人會議所作成如
附件一所示之決議，應予認可。
台灣高速鐵路股份有限公司於民國九十九年二月八日召開之九十
七年第二次國內有擔保指定用途普通公司債債權人會議所作成如
附件二所示之決議，應予認可。
台灣高速鐵路股份有限公司於民國九十九年二月八日召開之九十
七年第三次國內有擔保指定用途普通公司債債權人會議所作成如
附件三所示之決議，應予認可。
台灣高速鐵路股份有限公司於民國九十九年二月八日召開之九十
八年第一次國內有擔保指定用途普通公司債債權人會議所作成如
附件四所示之決議，應予認可。
聲請程序費用新臺幣壹仟元由聲請人負擔。
    理      由
一、按發行公司債之公司，公司債債權人之受託人，或有同次公
    司債總數5 ％以上之公司債債權人，得為公司債債權人之共
    同利害關係事項，召集同次公司債債權人會議，前開會議之
    決議，應有代表公司債債權總額3/4 以上債權人之出席，以
    出席債權人表決權2/3 以上之同意行之，並按每一公司債券
    最低票面金額有一表決權。無記名公司債債權人，出席前開
    會議者，準用股份有限公司無記名股票之股東出席股東會之
    規定，公司法第263 條有明文規定。次按，公司債債權人會
    議之決議，應製成議事錄，由主席簽名，經申報公司所在地
    之法院認可並公告後，對全體公司債債權人發生效力，由公
    司債債權人之受託人執行之，但債權人會議另有指定者，從
    其指定，同法第264 條亦有明文。至於上開會議決議認可事
    件，則應由公司債債權人之受託人或債權人會議指定之人向
    法院申報，非訟事件法第184 條規定甚明。且「公司債權人
    會議之決議，有左列情事之一者，法院不予認可：一召集公
    司債債權人會議之手續或其決議方法，違反法令或應募書之
    記載；二決議不依正當方式達成者；三決議顯失公平者；四
    決議違反債權人一般利益者」，公司法第265 條亦有規定。
二、本件聲請意旨略以：緣相對人於民國96年至99年間，發行96
    年第一次國內有擔保指定用途普通公司債、97年第二次國內
    有擔保指定用途普通公司債、97年第三次國內有擔保指定用
    途普通公司債及98年第一次國內有擔保指定用途普通公司債
    （下稱為國內公司債），皆由第一聯合授信銀行團（即兆豐
    國際商業銀行股份有限公司、臺灣銀行股份有限公司、合作
    金庫商業銀行股份有限公司、臺灣中小企業銀行股份有限公
    司、臺灣土地銀行股份有限公司、彰化商業銀行股份有限公
    司、第一商業銀行股份有限公司、中國信託商業銀行股份有
    限公司、華南商業銀行股份有限公司、台北富邦商業銀行股
    份有限公司、國泰世華商業銀行股份有限公司、萬泰商業銀
    行股份有限公司、花旗（台灣）商業銀行股份有限公司、永
    豐商業銀行股份有限公司、台新商業銀行股份有限公司、聯
    邦商業銀行股份有限公司、渣打商業銀行股份有限公司、大
    眾商業銀行股份有限公司、玉山商業銀行股份有限公司及臺
    灣新光商業銀行股份有限公司）擔任各次國內公司債之保證
    銀行（下稱為原有保證銀行）。而相對人所發行96年第一次
    國內有擔保指定用途普通公司債之未償還本金餘額為新臺幣
    （下同）97.6億元，97年第二次國內有擔保指定用途普通公
    司債之未償還本金餘額為67億元，97年第三次國內有擔保指
    定用途普通公司債之未償還本金餘額為60億元，98年第一次
    國內有擔保指定用途普通公司債之未償還本金餘額為35億元
    。又相對人業已於99年1 月8 日簽署「台灣南北高速鐵路興
    建營運計畫3820億聯合授信案聯合授信契約」（下稱為新聯
    合授信案），其中甲3 項公司債保證額度係為國內公司債提
    供保證，新的保證銀行團則為臺灣銀行股份有限公司、兆豐
    國際商業銀行股份有限公司、合作金庫商業銀行股份有限公
    司、臺灣土地銀行股份有限公司、第一商業銀行股份有限公
    司、臺灣中小企業銀行股份有限公司、彰化商業銀行股份有
    限公司及華南商業銀行股份有限公司。而上述新聯合授信案
    之保證銀行擬替換原有保證銀行擔任國內公司債之保證銀行
    。此外，新聯合授信案將以甲2 項授信額度撥款支應國內公
    司債到期本金，惟受額度動用時間之限制，須於公司債到期
    當日方能撥款，此與國內公司債之受託契約及代理還本付息
    契約中公司債到期本金應於前一日匯付至代理還本付息帳戶
    之規定不符。為此，相對人業於99年1 月22日通知各次國內
    公司債所有債券持有人於99年2 月8 日召開上述各次國內公
    司債債權人會議，以修改各次國內公司債發行辦法，由新聯
    合授信案之保證銀行替換原有保證銀行擔任國內公司債之保
    證銀行，替換之效力自相對人動用新聯合授信甲3 項授信額
    度且由新聯合授信案之保證銀行出具保證時起生效，並修改
    各次國內公司債相關公司債受託契約、代理公司債還本付息
    合約及履行公司債保證義務契約，就各該合約相關條文下相
    對人應將各該期應付本金匯付至代理還本付息機構之時點，
    由還本日之前一營業日，修改為還本日當日。上開會議業經
    代表各次國內公司債債權總額100 ％債權人出席，並經出席
    債權人表決權100 ％之同意而合法通過決議，經製成議事錄
    由主席簽名後，已將會議紀錄寄送各債券持有人。茲因聲請
    人為相對人國內公司債之受託人，爰依公司法第264 條及非
    訟事件法第184 條之規定申報，請准予裁定認可等語，並提
    出債權人會議議事錄、公司債受託契約、投資人及投資金額
    明細、債權人會議簽到簿、通知函等件（均影本）為證。
三、經核聲請人之聲請，尚無公司法第265 條所列不予認可之情
    事。復經本院函詢利害關係人即相對人具狀表示並無異議，
    有相對人99年3 月18日民事陳述意見狀乙份存卷為憑。從而
    ，聲請人聲請認可如附件一至附件四所示公司債債權人會議
    決議，自應予准許。
四、依非訟事件法第21條第1 項前段、第24條第1 項，裁定如主
    文。
中    華    民    國    99    年    3     月    31    日
                  民事第一庭  法  官  李瑜娟
以上正本證明與原本無異。
如對本裁定抗告，應於裁定送達後10日內向本院提出抗告狀，並
繳納抗告費新臺幣1,000 元。
中    華    民    國    99    年    4     月    1     日
                              書記官  謝達人

司法院資訊處製作；財團法人民間司法改革基金會備份。
